臺灣臺北地方法院民事裁定
111年度事聲字第13號
異  議  人  蘇美娟  
            蘇美惠  
相  對  人  黃曉妍律師(即蘇珈瑩之清算管理人)
上列當事人間依職權裁定確定訴訟費用額事件，異議人對於本院
司法事務官於民國111年1月12日所為110年度司他字第541號裁定
聲明異議，本院裁定如下：
    主  文
異議駁回。
    理  由
一、按當事人對於司法事務官處理事件所為之終局處分，得於處
    分送達後10日之不變期間內，以書狀向司法事務官提出異議
    ；司法事務官認前項異議有理由時，應另為適當之處分；認
    異議為無理由者，應送請法院裁定之；法院認第一項之異議
    為有理由時，應為適當之裁定；認異議為無理由者，應以裁
    定駁回之，民事訴訟法第240條之4第1項前段、第2項、第3
    項分別定有明文。查本院司法事務官於民國111年1月12日所
    為之110年度司他字第541號裁定（下稱原裁定），係於111
    年1月18日送達異議人，有本院送達證書在卷可稽（見原審
    卷第11-12頁），異議人於同年1月19日具狀向本院提出異議
    ，此有民事聲明異議狀之收狀戳章可憑（見本院卷第9頁）
    ，且未逾法定10日不變期間，司法事務官認其異議無理由而
    送請本院裁定，是異議人於本件所提出異議，業已遵期於處
    分送達後10日之不變期間內提出，先予敘明。
二、異議意旨略以：異議人與蘇珈瑩為本院110年度訴字第3504
    號分割遺產訴訟之共同被告，然異議人自105年間渠等之父
    親蘇當臨過世後即不曾與蘇珈瑩聯繫，且蘇珈瑩現住居所不
    明，倘異議人先行給付本件分割遺產之訴訟費用，即無從向
    蘇珈瑩索還，爰依法聲明異議，請求廢棄原裁定，改命異議
    人、及蘇珈瑩各自分擔訴訟費用等語。
三、按當事人無資力支出訴訟費用者，法院應依聲請，以裁定准
    予訴訟救助；准予訴訟救助，於訴訟終結前，暫免裁判費及
    其他應預納之訴訟費用；前項第一款暫免之訴訟費用，由國
    庫墊付；經准予訴訟救助者，於終局判決確定或訴訟不經裁
    判而終結後，第一審受訴法院應依職權以裁定確定訴訟費用
    額，向應負擔訴訟費用之當事人徵收之，民事訴訟法第107
    條第1項本文、第110條第1項第1款、第2項、第114條第1項
    前段分別定有明文。所謂「以裁定確定之」，係指法院已為
    訴訟費用之裁判，僅未確定其費用額而言，即訴訟費用之裁
    判中未確定其費用額之情形。是確定訴訟費用之裁定，僅在
    確定敗訴之當事人應負擔之訴訟費用數額，並非就權利存在
    與否為確定，其償還義務如何，應從命負擔訴訟費用之裁判
    定之。因此，當事人在該程序中，自僅得就各個費用項目是
    否為法律上之訴訟費用、數額之計算有無錯誤加以爭執。至
    於其訴訟費用由何人負擔？或其負擔之比例如何？均從命負
    擔訴訟費用之裁判。縱命負擔訴訟費用之裁判有不當，乃為
    該裁判本身之上訴或抗告問題，在確定訴訟費用額裁定程序
    中不得再予審究，不容於確定訴訟費用額之程序中，更為不
    同之酌定（最高法院95年度台抗字第266號裁定意旨參照）
    。
四、次按共同訴訟人，按其人數，平均分擔訴訟費用。但共同
    訴訟人於訴訟之利害關係顯有差異者，法院得酌量其利害關
    係之比例，命分別負擔，民事訴訟法第85條第1 項亦有明文
    。故訴訟費用由數共同訴訟人負擔，而命負擔訴訟費用之裁
    判，未定其分擔之比例者，即應由共同訴訟人按其人數平均
    分擔之。查相對人為蘇珈瑩之清算管理人，其以異議人、蘇
    珈瑩為被告，就被繼承人蘇志文所遺之遺產，提起分割遺產
    訴訟並向本院聲請訴訟救助，經本院以110年度救字第974號
    裁定准予訴訟救助，並以110年度訴字第3504號事件判決被
    繼承人蘇志文所遺之9筆不動產（含土地7筆、建物1筆及地
    上權1筆），應由被告各按1/3之應繼分比例分割為分別共有
    （下稱系爭訴訟事件），且訴訟費用由異議人及蘇珈瑩負擔
    ，有上開裁定及判決書在卷可憑（見原審卷第2至4頁）。而
    系爭訴訟事件在確定訴訟費用額之程序中所得爭執者，應限
    於各個費用項目是否為法定訴訟費用且確有支出，及其數額
    計算有無錯誤，本案訴訟之實體爭執事項及訴訟費用分擔比
    例是否適當，則非此程序所得審究，是依前揭確定判決主文
    所諭知「訴訟費用由被告負擔」，即應由異議人、蘇珈瑩按
    原裁定所示即由共同訴訟人按其人數平均分擔負擔訴訟費用
    額。是原裁定命異議人、蘇珈瑩向本院繳納系爭訴訟事件之
    訴訟費用新臺幣（下同）4萬4,560元，及自原裁定送達異議
    人、蘇珈瑩之翌日起至清償日止，按年息5%計算之利息，核
    無違誤，且命異議人與蘇珈瑩3人共同負擔上述訴訟費用，
    即係由異議人及蘇珈瑩各自負擔1/3，非指異議人須與蘇珈
    瑩連帶給付，亦非蘇珈瑩無須給付之意，異議意旨執此指摘
    原裁定不當，容有誤會。據上，異議人未具體指明原裁定所
    確定訴訟費用之計算方式究有何錯誤，僅以前揭情詞聲明異
    議，泛稱原裁定依聲請確定訴訟費用額所採賠償方式應改為
    各自負擔云云，為無理由，應予駁回。 　　
五、據上論結，本件異議為無理由，依民事訴訟法第240條之4第
    3項後段，裁定如主文。
中　　華　　民　　國　　111 　年　　2 　　月　　24　　日
                  民事第一庭    法　官　吳佳薇
以上正本係照原本作成。
如不服本裁定應於送達後10日內向本院提出抗告狀，並繳納抗告
費新臺幣1,000元。
中　　華　　民　　國　　111 　年　　2 　　月　　24　　日
                                書記官　陳弘毅